臺灣桃園地方法院刑事判決　　　　　　　　　　　　　九十二年度自緝字第二一號
　　自　訴　人　甲○○
　　被　　　告　乙○○
右列被告因詐欺案件，經自訴人提起自訴，本院判決如左：
    主  文
乙○○無罪。
    理  由
一、自訴意旨略以：被告乙○○自民國八十八年元月間起至同年四月間止，意圖為自
    己不法所有之概括犯意，連續在自訴人所開設之汽車修理廠．以簽帳方式修理保
    養車牌號碼ＨＲ─九四七號、ＭＸ─六五六號、ＦＧ─九六七號、ＪＯ─八八八
    號、ＦＱ─九六七號等車輛，共積欠金額新臺幣（下同）二十三萬一千一千一十
    四元整。詎被告分文未付，且避不見面，經自訴人寄送存證信函催索，得知被告
    已舉家遷離，行方不明，自訴人始知受騙。因認被告所為涉犯刑法第三百三十九
    條第一項之詐欺取財罪嫌。
二、按犯罪事實應依證據認定之，無證據不得認定犯罪事實。又不能證明被告犯罪者
    ，應諭知無罪之判決，刑事訴訟法第一百五十四條第二項、第三百零一條第一項
    分別定有明文；又「認定不利於被告之事實，需依積極證據，苟積極證據不足為
    不利於被告之認定時，即應為有利於被告之認定，更不必有何有利之證據。」；
    「告訴人之告訴，係以使被告受刑事訴追為目的，是其陳述是否與事實相符，仍
    應調查其他證據以資審認。」，最高法院三十年上字第八一六號判例、五十二年
    台上字第一三○○號判例可資參照。次按刑法第三百三十九條第一項詐欺罪之成
    立，以意圖為自己或第三人不法之所有，以詐術使人將本人或第三人之物交付為
    要件，是倘若行為人施詐時之意圖尚有存疑，且亦無證據證明被告有施用詐術致
    被害人陷於錯誤交付財物之客觀行為，則其行為尚與刑法第三百三十九條第一項
    之構成要件相間。至於民事債務當事人間未依債務本旨履行給付之情形，若非出
    於自始無意給付之詐欺行徑時，自不該當刑法第三百三十九第一項詐欺罪之構成
    要件。而刑事被告依法不負自證無罪之義務，故別無積極證據之情形下，自難以
    被告單純債務不履行狀態，推定被告自始即有不法所有之意圖而施行詐術；再以
    刑法上詐欺罪之立法意旨，係以禁止於經濟行為中使用不當之方法得利為規範目
    的，而經濟行為亦因其行為本質及類型，而於交易領域中有其特有之行為特性，
    法律原則上固應保障交易之秩序，惟於具體案例中，亦應顧及交易雙方為交易行
    為時，是否有具體情事，足認其違背正當之經濟秩序，而應予以制裁。否則，經
    濟行為本身原寓有不同程度之不確定性或交易風險，交易雙方本應自行估量其主
    、客觀情事及搜集相關資訊，以作為其判斷之參考。以貨品買賣而言，出售人本
    應自行考量對方之資格、能力、信用，及交易內容之投資報酬率、資金風險等等
    因素，除他方確有詐欺罪之具體情事外，非謂當事人之一方有無法依約履行之情
    形，即應成立詐欺罪，否則刑事詐欺責任與民事債務不履行責任將失其分際。
三、自訴人自訴意旨認被告乙○○涉犯上開詐欺罪嫌，無非係以：被告所開立用以支
    付修車款之支票二張（票號：ＢＢ0000000號，面額五萬元，發票日八十
    八年四月十五日；ＢＢ0000000號，面額三萬一千元，發票日八十八年六
    月三十日）均遭退票，並提出支票二張、退票理由單四張、其所開設之國楊汽車
    修理廠出具之簽帳單十八張等為其論據。訊據被告固坦承曾委託自訴人修理汽車
    ，且所開立用以支付修理費之支票嗣均退票等情不諱，惟堅詞否認有何詐欺之犯
    行，辯稱：當時至自訴人所經營之修理廠修車，係由自訴人之友人介紹前往。且
    自訴人所指訴之五台車輛修繕費用，其中只有車牌號碼ＭＸ─六五六號係伊所送
    修，其餘車輛均非伊所有之車輛，伊僅係於結算時開票支付予自訴人。嗣因事業
    經營不善，致未支付修車款，並非將車輛送修當時即意在詐欺自訴人等語。經查
    ：質之自訴人於本院調查時指稱：被告是經由朋友介紹來修車的，送修當時未曾
    作何特別表示，亦未曾給予任何特別之保證等語，核與被告上開所辯是經由自訴
    人之友人介紹而送修之情相符。被告於送修之始，既未曾對自訴人有何特別言明
    或保證，是尚難徒以被告曾送修車輛之事實，認定被告於送修之時對自訴人有何
    施用詐術之犯行。至於被告所開立用以支付修車款之支票，雖陸續退票，惟查，
    被告所申設使用之誠泰商業銀行桃園分行，帳號000000000000號帳
    戶，係於八十八年四月二十日經票據交換所公告列為拒絕往來戶，此有該行八十
    八年八月五日誠泰銀（桃）字第八八○○二二號函在卷可稽（參本院自字第一二
    四號卷第三十一頁），而依自訴人之自訴意旨，被告送修車輛之時間為八十八年
    一月至四月間，此有自訴狀在卷可稽，且依自訴人所提出之上開修車簽帳單所載
    進廠時間為：八十八年三月三日至四月二十日止（參同上卷第八至十六頁），是
    均仍在被告所申設之上開銀行帳戶遭列為拒絕往來戶之前，從而，亦難徒以被告
    所開立之上開二紙支票嗣後遭退票，遽認被告委託自訴人修車當時，已陷於無支
    付能力之狀態。此外，復查無其他積極證據足以證明，被告於委託自訴人修車時
    有特別之保證，或虛構事實，致使告訴人陷於錯誤，進而為本件交易之情事，因
    此，本件應僅是單純之民事債務不履行，究與詐欺罪之構成要件有間，揆諸首揭
    規定及說明，自應為被告無罪之諭知。
四、按刑事訴訟法第三百零六條規定，法院認為應科拘役罰金或應諭知免刑或無罪之
    案件，被告經合法傳喚無正當理由不到庭者，得不待其陳述，逕行判決。本件被
    告被訴詐欺案件，經本院合法送達審判期日之傳票，有送達證書在卷可稽，但渠
    等並未到庭應訊，爰不待被告陳述，逕行判決，併此敘明。
據上論斷，應依刑事訴訟法第三百四十三條、第三百零一條第一項、第三百零六條，
判決如主文。
中      華      民      國    九十三    年      一      月     十二     日
                                臺灣桃園地方法院刑事第十庭
                                    審判長法  官  江  德  民
                                          法  官  蔡  和  憲
                                          法  官  李  桂  英
右正本證明與原本無異。
如不服本判決，應於判決送達後十日內向本院提出上訴狀( 應附繕本 )，上訴於
臺灣高等法院。
                                          書記官  張  淑  芬
中        華        民        國   九十三   年    一    月     十二     日
